臺灣彰化地方法院刑事判決　　　　　　　　　　　　　九十三年度訴字第七二二號
　　公　訴　人　臺灣彰化地方法院檢察署檢察官
　　被　　　告　甲○○
右列被告因詐欺案件，經檢察官提起公訴（九十二年度偵字第六九一二號），本院裁
定依簡式審判程序判決如左：
    主  文
甲○○共同常業詐欺，處有期徒刑壹年捌月。緩刑伍年。
如附表一之偽造身分證共陸枚、附表二、附表三應沒收物一欄之偽造署押共壹拾參枚
及郵局局號0000000號、帳號○○五三七六號帳戶之存摺壹本、行動電話ＳＩ
Ｍ卡伍張，均沒收。
    事  實
一、甲○○與男友江紹銘及李明哲、葉時竹、吳明憲（渠四人已由臺灣雲林地方法院
    以九十二年度六簡字第三二六號判決有期徒刑六月確定）、綽號「董仔」、「阿
    義」、「阿德」、「阿佑」、「阿欽」、「小菁」、「小佩」等真實姓名年籍不
    詳之人等，共同基於意圖為自己不法之所有之犯意聯絡，以虛設美林投資顧問公
    司（下稱美林公司）為名，共組俗稱六合彩之詐騙集團（下稱該詐騙集團），自
    九十二年一月間起，由綽號「董仔」主導策劃詐騙事宜。渠等之分工方式為由江
    紹銘、李明哲、葉時竹等人提供相片給綽號「董仔」者，由「董仔」偽造如附表
    一所示之身分證後，交由江紹銘等人去銀行申辦現金卡或到通訊行申辦手機門號
    ，江紹銘如附表二所示之手機門號、如附表三所示之銀行現金卡交給「董仔」，
    足以生損害於黃楷庭等人及金融機構對於客戶審核之正確性。江紹銘等實際之承
    辦人就現金卡之申辦額度，可從中抽取二成到三成之報酬，每支門號則可抽得新
    台幣（下同）一千元。該詐騙集團即以如附表二所示之電話號碼作為供詐騙民眾
    之用。其中「小菁」、「小佩」則以月薪二萬元之代價，受僱負責撥打及接聽電
    話，「阿義」則負責載提款手去銀行或郵局領錢。甲○○原先擔任接聽電話工作
    ，因反應不佳而於九十二年七月初，在台中市○○路○段三○二號，以三千元代
    價，將其所有之郵局局號○二八一四九號、帳號○○五三七六號帳戶之郵局存款
    簿、提款卡、密碼、身分證影本及印章售予「董仔」，供該詐騙集團掩飾犯罪所
    得而洗錢。該詐騙集團即以美林公司之名義，寄發請柬予不特定人，向位於桃園
    縣龍潭鄉○○○路佳安村三巷六號之丙○○詐稱：如加入該公司成為會員，即可
    獲取六合彩之資訊賺大錢，丙○○因而陷於錯誤，依指示陸續於九十二年七月一
    日匯出十萬五千元至周建宏之帳戶、匯款四千五百元至莊玉蘭之帳戶，翌日（二
    日）匯出十萬元及三十五萬元至劉建興之帳戶、再分別於同年月四日、七日、九
    日，匯出九十萬五千元、七十萬元、十三萬五千元及於同年八月二十九日，匯出
    十八萬元至甲○○之前開帳戶。甲○○之前開帳戶，共計匯入一百九十二萬元，
    總計丙○○遭詐騙金額共達二百四十七萬九千五百元後，方知受騙。嗣該詐欺集
    團之提款手於同年八月二十九日，欲提領甲○○帳戶內之贓款，因該帳戶已經桃
    園縣警察局平鎮分局列為警示帳戶而未得逞。「董仔」乃於同年九月三日中午十
    二時三十分許，偕同吳明憲載送甲○○至彰化縣彰化市○○○路八八號彰化南郭
    郵局，以三萬元為代價，指示甲○○持身分證親自換取新存摺並提領帳戶內之贓
    款，而為警當場查獲，並於甲○○身上扣得前開郵局存摺一本、臺灣銀行金融卡
    、臺灣企銀金融卡各一張、行動電話ＳＩＭ卡五張。復經甲○○帶同警方前往台
    中市○○路○段三○二號之上開住所實施搜索，再扣得共同居住於該處之同夥李
    明哲所有之中國商銀存款簿及中華人民共和國結婚證各一本。
二、案經彰化縣警察局彰化分局請台灣彰化地方法院檢察署檢察官偵查起訴。
    理  由
一、右揭事實業據被告甲○○於偵審中供承不諱，且經江紹銘、及李明哲、葉時竹、
    吳明憲於台灣雲林地方法院檢察署九十二年度偵字第二八二八號案偵訊時供認在
    卷，並經被害人丙○○於警詢中指訴綦詳，且有前開帳戶往來明細、匯款單、郵
    局存摺、手機ＳＩＭ卡五張等扣案可證，足認被告確與綽號「董仔」者等詐騙集
    團就上揭詐欺他人財物之犯行間，有犯意之聯絡及行為之分擔無疑。又共同正犯
    ，係共同實施犯罪行為之人，在共同意思範圍內，各自分擔犯罪行為之一部，相
    互利用他人之行為，以達其犯罪之目的，其成立不以全體均行參與實施犯罪構成
    要件之行為；參與犯罪構成要件之行為者，固為共同正犯；以自己共同犯罪之意
    思，參與犯罪構成要件以外之行為，或以自己共同犯罪之意思，事前同謀，而由
    其中一部分人實行犯罪之行為者，亦均應認為共同正犯，使之對於全部行為所發
    生之結果，負其責任（司法院大法官會議釋字第一Ｏ九號解釋參照）。被告既明
    知綽號「董仔」等人係以前揭常業詐欺之方式詐騙被害人之財物，因貪圖小利而
    加入詐騙集團，負責接聽電話、提供匯款帳戶、提款之工作，顯就該詐騙犯行均
    有犯意之聯絡，縱渠等並非負責全部直接施用詐術致被害人陷於錯誤之工作，仍
    無礙於共犯之成立。本件事證明確，被告之犯行，堪以認定。
二、按刑法上所謂常業犯，指反覆以同種類行為為目的之社會活動之職業性犯罪而言
    ，至於犯罪所得之多寡，是否恃此犯罪為唯一之謀生職業，則非所問，縱令兼有
    其他職業，仍無礙於該常業犯罪之成立（最高法院八十五年臺上字第五一０號判
    例參照）。被告既參與前揭詐騙集團之分工，且該詐騙集團既有計劃性寄發廣告
    傳單，廣泛誘騙不特定人誤入圈套，陷於錯誤而交付財物，則該集團成員顯係反
    覆以同種類行為為目的之社會活動之職業性犯罪。又該詐騙集團之成員，以換貼
    照片之方式變造國民身分證後，冒名開立帳戶，足以生損害於金融機構對於客戶
    審核之正確性；另該詐騙集團以換貼照片之方式，變造國民身分證後，冒名申請
    行動電話號碼使用，均足以生損害於電信公司對於客戶審核之正確性。是核被告
    所為，係犯刑法第三百四十條之常業詐欺罪、刑法第二百十六條、第二百十條之
  行使偽造私文書罪、刑法第二百十六條、第二百十二條之行使變造特種文書罪。
    其中偽造印文、署押行為，為偽造私文書之部分行為；渠等偽造私文書後復持以
    行使，偽造之低度行為應為行使之高度行為所吸收，均不另論罪，公訴人未論及
    偽造文書部分，惟其已將此部分事實於事實欄中明確記載，此部分事實既經起訴
    ，本院自應加以裁判。被告與該詐騙集團成員就上揭所述之犯行，事前共謀，復
    有行為分工，均為共同正犯。該詐騙集團利用不知情通信行人員向電信公司租用
    電話門號，而行使偽造私文書，係屬間接正犯。又被告所犯上揭多次行使偽造私
    文書罪、行使變造特種文書罪之犯行，均時間緊接，觸犯構成要件相同之罪，顯
    係基於概括之犯意反覆為之，為連續犯，依刑法第五十六條之規定，以一罪論，
    並加重其刑。而被告所犯上揭之常業詐欺罪、行使偽造私文書罪、行使變造特種
    文書罪，均有方法結果之牽連關係，應從較重之常業詐欺罪論處。爰審酌被告之
    犯罪動機、目的、手段、被害人數眾多、受騙金額不少、犯後坦承犯行等一切情
    狀，量處如主文所示之刑，以示懲儆。又被告前未曾受有期徒刑以上刑之宣告，
    此有臺灣彰化地方法院檢察署刑案資料查註紀錄表及臺灣高等法院被告全國前案
    紀錄表附卷可按，因一時貪慾致罹刑章，且對於前揭犯行深具悔意，經此偵、審
    教訓，當知警惕戒慎而無再犯之虞，本院綜核各情，認其所受上開刑之宣告，以
    暫不執行為適當，爰均併予宣告緩刑五年，以啟自新。
三、附表二及三應沒收物一欄之偽造署押共十三枚，係屬偽造之署押，應依刑法第二
    百十九條之規定宣告沒收；另如附表一之偽造身分證共六枚、前開郵局存摺一本
    、行動電話ＳＩＭ卡五張，均係被告及該詐騙集團所有，供渠等犯常業詐欺罪所
    用之物，業據被告供承在卷，應依刑法第三十八條第一項第二款宣告沒收。另扣
    案之臺灣銀行金融卡及臺灣企銀金融卡各一張、李明哲所有之中國商銀存款簿及
    中華人民共和國結婚證各一本，並無證據係供被告犯罪所用之物，不另宣告沒收
    。
四、末按洗錢防制法所稱洗錢，係指下列行為：一、掩飾或隱匿因自己或他人重大犯
    罪所得財物或財產上利益者。二、收受、搬運、寄藏、故買或牙保他人因重大犯
    罪所得財物或財產上利益者，而所稱重大犯罪，固包括刑法第三百四十條之常業
    詐欺罪（洗錢防制法第第二條、第三條第一項第五款參照），惟按洗錢防制法之
    制定，旨在規範特定重大犯罪（詳見該法第三條）不法所得之資金或財產，藉由
    洗錢行為，諸如經由各種金融機關或其他交易管道，轉換成為合法來源之資金或
    財產，以切斷資金與當初犯罪行為之關連性，俾便於隱匿其犯罪行為或該資金不
    法來源或本質，以逃避追訴、處罰。該法之制定背景，主要係針對預防鉅額贓款
    ，經由洗錢行為轉變為合法來源，造成資金流向之中斷，使偵查機關無法藉由資
    金之流向，追查不法前行為之犯罪行為人。足見其所保護之法益為國家對特定重
    大犯罪之追訴及處罰，此觀該法第一條已明定：「為防制洗錢，追查犯罪，特制
    定本法」，而對不法之前行為其所侵害之一般法益，因已有該當各行為之構成要
    件加以保護，自非該法之立法目的甚明。又該法第二條第一款之洗錢行為，除利
    用不知情之合法管道（如金融機關）所為之典型行為外，固尚有其他掩飾、藏匿
    犯特定重大犯罪所得財產或利益之行為，但仍須有旨在避免追訴、處罰而使其所
    得財物或利益之來源合法化，或改變該財物或利益之本質之犯意，始克相當，若
    僅係行為人對犯特定重大犯罪所得之財產或利益作直接使用或消費之處分行為，
    自非該法所規範之洗錢行為（最高法院九十二年度台上字第三六三九號判決參照
    ）。故而自己洗錢行為（洗錢防制法第二條第一項），係指行為人完成犯罪行為
    後，對於犯罪所得財物或財產上利益所另為掩飾或隱匿等行為，該行為在刑罰體
    系上原係不罰之後行為，然因特殊社會防衛之需要（為防制洗錢，追查重大犯罪
    ，洗錢防制法第一條參照），始予以刑罰化，至若行為本身即係該洗錢防制法第
    三條所稱重大犯罪之取得財物之犯罪方法或手段，此等行為即為該條所稱重大犯
    罪行為之一部分，並非行為人因為該條所稱重大犯罪行為並取得犯罪所得財物或
    財產上利益後，所另為掩飾或隱匿犯罪所得財物或財產上利益之行為，自難遽認
    係洗錢行為。本案被害人丙○○於受詐騙後，固將其遭詐騙之金錢轉帳至被告之
    前揭郵局帳戶內，惟此被告等詐欺集團成員，係利用該帳戶供渠等常業詐欺被害
    人時匯入款項之用，此部分行為，原即係該詐欺集團成員實施並遂行其所為常業
    詐欺犯罪行為取得財物之犯罪手段，並非於詐得財物後，另為掩飾、隱匿其常業
    詐欺犯罪之所得之行為，依前揭關於洗錢防制法第二條所稱洗錢之說明，此等行
    為顯與洗錢防制法第二條所稱洗錢之構成要件不該當。此外，本院復查無其他積
    極證據，足資證明被告何坤城有何洗錢犯行，揆諸上開說明，本應為被告何坤城
    無罪之諭知，惟公訴人就此部分，認與前開起訴有罪判決部分，有牽連犯之裁判
    上一罪關係，故本院就此部分爰不另為無罪之諭知，附此敘明。
據上論斷，應依刑事訴訟法第二百七十三條之一第一項、第二百九十九條第一項前段
，刑法第二十八條、第五十六條、第三百四十條、第二百十六條、第二百十條、第二
百十二條、第五十五條、第七十四條第一款、第二百十九條、第三十八條第一項第二
款，罰金罰鍰提高標準條例第一條前段，判決如主文。
本案經檢察官乙○○到庭執行職務。
中      華      民      國    九十三    年      七      月    二十九    日
                                  臺灣彰化地方法院刑事第一庭
                                      法      官  宋  恭  良
右正本證明與原本無異。
如不服本判決，應於判決送達後十日內向本院提出上訴狀，上訴於臺灣高等法院臺中
分院( 須附繕本 )。
                                      法院書記官  劉  玫  金
中      華      民      國    九十三    年      七      月      三十    日
附錄本案論罪科刑法條全文：
刑法第二百十條
偽造、變造私文書，足以生損害於公眾或他人者，處五年以下有期徒刑。
刑法第二百十二條
刑法第二百十四條
明知為不實之事項，而使公務員登載於職務上所掌之公文書，足以生損害於公眾或他
人者，處三年以下有期徒刑、拘役或五百元以下罰金。
刑法第二百十六條
行使第二百十條至第二百十五條之文書者，依偽造、變造文書或登載不實事項或使登
載不實事項之規定處斷。
刑法第三百四十條
以犯前條之罪為常業者，處一年以上七年以下有期徒刑，得併科五千元以下罰金。
附表一：偽造身分證
┌───┬───┬───────────┬────────┬─────┐
│編號  │姓名  │身分證字號            │應沒收之物      │冒用之人  │
├───┼───┼───────────┼────────┼─────┤
│１    │黃楷庭│Ｚ000000000  │偽造身分證一張  │葉時竹    │
│      │      │                      │                │          │
├───┼───┼───────────┼────────┼─────┤
│２    │林湧鈞│Ｚ000000000  │偽造身分證一張  │葉時竹    │
│      │      │                      │                │          │
├───┼───┼───────────┼────────┼─────┤
│３    │林建興│Ｚ000000000  │偽造身分證一張  │李世敏    │
│      │      │                      │                │          │
├───┼───┼───────────┼────────┼─────┤
│４    │狄志偉│Ｚ000000000  │偽造身分證一張  │李世敏    │
│      │      │                      │                │          │
├───┼───┼───────────┼────────┼─────┤
│５    │詹曜仁│Ｚ000000000  │偽造身分證一張  │江紹銘    │
│      │      │                      │                │          │
├───┼───┼───────────┼────────┼─────┤
│６    │陳英壽│Ｚ000000000  │偽造身分證一張  │吳明憲    │
│      │      │                      │                │          │
└───┴───┴───────────┴────────┴─────┘
■附表二：冒名申請租用行動電話
┌─┬─────┬────┬─┬─┬───┬────┬───┬─────┐
│編│電話號碼  │電信公司│用│申│申    │行使證件│填  寫│應沒收之物│
│號│          │（犯罪地│戶│請│請    │        │文  件│          │
│  │          │）      │名│日│人    │        │      │          │
├─┼─────┼────┼─┼─┼───┼────┼───┼─────┤
│１│0000000000│台灣大哥│詹│92│江    │偽造詹曜│行動電│偽造詹曜仁│
│  │          │大股份有│曜│06│紹    │仁身分證│話服務│署名二枚  │
│  │          │限公司  │仁│17│銘    │        │申請書│          │
│  │          │（雲林縣│  │  │      │        │及同意│          │
│  │          │斗六市中│  │  │      │        │書    │          │
│  │          │山路二六│  │  │      │        │      │          │
│  │          │一號迅通│  │  │      │        │      │          │
│  │          │誠有限公│  │  │      │        │      │          │
│  │          │司）    │  │  │      │        │      │          │
├─┼─────┼────┼─┼─┼───┼────┼───┼─────┤
│２│0000000000│台灣大哥│黃│同│葉    │偽造黃楷│行動電│偽造黃楷庭│
│  │          │大股份有│楷│右│時    │庭身分證│話服務│署名二枚  │
│  │          │限公司  │庭│  │竹    │        │申請書│          │
│  │          │（斗六市│  │  │      │        │及同意│          │
│  │          │鎮北路十│  │  │      │        │書    │          │
│  │          │號台灣大│  │  │      │        │      │          │
│  │          │哥大斗六│  │  │      │        │      │          │
│  │          │服務中心│  │  │      │        │      │          │
│  │          │）      │  │  │      │        │      │          │
├─┼─────┼────┼─┼─┼───┼────┼───┼─────┤
│３│0000000000│台灣大哥│狄│同│李    │偽造狄志│行動電│偽造狄志偉│
│  │          │大股份有│志│右│世    │偉身分證│話服務│署名二枚  │
│  │          │限公司  │偉│  │敏    │        │申請書│          │
│  │          │（斗六市│  │  │      │        │及同意│          │
│  │          │民生路七│  │  │      │        │書    │          │
│  │          │十八之四│  │  │      │        │      │          │
│  │          │號台灣大│  │  │      │        │      │          │
│  │          │斗六民生│  │  │      │        │      │          │
│  │          │店）    │  │  │      │        │      │          │
└─┴─────┴────┴─┴─┴───┴────┴───┴─────┘
■附表三：冒名申請設立銀行帳戶
┌─┬─────┬─────┬──┬───┬────┬───┬─────┐
│編│立帳銀行  │戶    名  │  申│申    │行使證件│填  寫│應沒收之物│
│號│及帳號    │          │  請│請    │        │文  件│          │
│  │          │          │  日│人    │        │      │          │
├─┼─────┼─────┼──┼───┼────┼───┼─────┤
│１│台灣中小企│林湧鈞    │  92│葉    │偽造林湧│開戶申│偽造林湧鈞│
│  │業銀行斗六│          │  06│時    │鈞身分證│請資料│署名二枚及│
│  │分行      │          │  17│竹    │        │單（含│偽造印文一│
│  │0000000000│          │    │      │        │印鑑卡│枚        │
│  │4         │          │    │      │        │）    │          │
└─┴─────┴─────┴──┴───┴────┴───┴─────┘
